【裁判字號】    90,重訴,1215
【裁判日期】    900629
【裁判案由】    清償借款
【裁判全文】
臺灣臺北地方法院民事判決  九十年度重訴字第一二一五號
    原      告  華僑商業銀行股份有限公司
    法定代理人  丁○○
    訴訟代理人  甲○○
    被      告  丙○○
    兼訴訟代理人  乙○○
右當事人間請求清償借款事件，本院判決如左：
    主    文
被告應連帶給付原告新台幣肆佰柒拾玖萬捌仟玖佰肆拾伍元及自民國八十九年十一月
十七日起至清償日止，按週年利率百分之九點二五計算之利息，暨自民國八十九年十
二月十八日起至清償日止，逾期在六個月以內者，按上開利率百分之十，超逾六個月
部分者，按上開利率百分之二十計算之違約金。
訴訟費用由被告連帶負擔。
    事    實
甲、原告方面：
一、聲明：如主文第一項所示。
二、陳述：
（一）被告丙○○於民國八十四年五月十七日邀被告乙○○為連帶保證人，向原告借
      款新台幣（下同）六百萬元，借款期限自八十四年五月十七日起至九十一年五
      月十七日止，約定利息按原告基本放款利率加週年利率百分之一計算計週年利
      率百分之九、五，借款日起共分八十四期清償，每期一個月，自第一期起至第
      十二期祇付利息不還本金，第十三期起至最後一期按期平均攤還本金及按借款
      餘額計付利息。並約定債務遲延清償時，凡逾期清償在六個月以內者，按上開
      利率百分之十，超過六個月者，超逾部分按上開利率百分之二十計付違約金。
（二）被告丙○○自八十九年十一月十七日起即未依約清償本金及利息，依附於借據
      後面之約定書第一條第一款約定，已喪失期限利益，全部債務視為到期，被告
      丙○○尚未清償四百七十九萬八千九百四十五元及如原告聲明所示之利息、違
      約金。被告乙○○既擔任被告丙○○系爭借款債務之連帶保證人，就系爭借款
      債務自應負連帶清償之責。爰依消費借貸及連帶保證之法律關係訴請被告連帶
      給付未償四百七十九萬八千九百四十五元及如原告聲明所示之利息、違約金。
（四）原告並未同意被告自八十九年十一月十七日起算一年僅先清償利息即可，不用
      清償本金。
三、證據：提出下列證據為證。
    原證一：借據（附約定書）乙份。
    原證二：分期付款明細帳卡乙份。
    原證三：授信約定書四份為證。
    原證四：增補借據二份。
乙、被告方面：
一、聲明：原告之訴駁回。
二、陳述：確實積欠原告四百七十九萬八千九百四十五元及如原告聲明所示之利息、
    違約金。但原告同意被告自八十九年十一月十七日起算一年可先繳利息暫時不用
    清償本金，被告並已簽立借據。
    理    由
一、原告主張被告丙○○邀被告乙○○為連帶保證人，於八十四年五月十七日向原告
    借款六百萬元，被告丙○○未依約清償本金及利息，依約全部借款視為到期，被
    告現尚積欠原告四百七十九萬八千九百四十五元及如原告聲明所示之利息、違約
    金之事實，被告到庭自認被告丙○○確實積欠原告如原告聲明所示之款項，被告
    乙○○亦為被告丙○○對原告系爭借款之連帶保證人。惟抗辯原告同意可先還利
    息不還本金云云，原告對此則為否認。據原告提出被告出具之增補借據，其上固
    記載「本金自八十九年十一月十七日起寬限一年後攤還本息」，然該借據上僅有
    被告簽名蓋章，該借據之文末係記載「此致華僑銀行」，顯然被告所稱簽立之借
    據，僅係被告片面向原告提出申請，惟被告並未證明原告就其提出之申請已經同
    意，是被告就其所稱原告同意可先清償利息乙節，洵不足採。原告就其主張之上
    開事實復提出借據（附約定書）、分期付款明細帳卡各乙份及授信約定書二份為
    證。從而，原告主張之上開事實，堪信為真實。
二、按借用人應於約定期限內，返還與借用物種類、品質、數量相同之物；遲延之債
    務，以支付金錢為標的者，債權人得請求依法定利率計算之遲延利息，但約定利
    率較高者，仍從其約定；當事人得約定債務人不履行債務時，應支付違約金。民
    法第四百七十八條前段、第二百三十三條第一項、第二百五十條第一項分別定有
    明文。又連帶保證者，乃保證人與主債務人連帶負債務履行責任之保證，具有連
    帶債務之性質。又保證債務，除契約另有訂定外，包含主債務之利息、違約金、
    損害賠償及其他從屬於主債務之負擔；另連帶債務之債權人，得對債務人中之一
    人或數人，同時或先後請求全部或一部之給付，民法第七百三十九條、第七百四
    十條、第二百七十三條第一項分別定有明文。被告丙○○既積欠原告四百七十九
    萬八千九百四十五元及如主文所示之利息、違約金，被告乙○○為被告丙○○系
    爭借款之連帶保證人，自應就被告丙○○系爭借款負連帶清償之責。
三、從而，原告依金錢消費借貸及連帶保證法律關係訴請被告連帶清償借款四百七十
    九萬八千九百四十五元及如主文所示之利息、違約金。
四、結論：本件原告之訴為有理由，依民事訴訟法第八十五條第二項，判決如主文。
中      華      民      國    九十      年      六      月    二十九    日
                                    民事第二庭法      官  黃書苑
右為正本係照原本作成
如對本判決上訴，須於判決送達後廿日內向本院提出上訴狀
中      華      民      國    九十      年      七      月       二     日
                                              法院書記官  蔡梅蓮


司法院資訊處製作；財團法人民間司法改革基金會備份。
